【裁判字號】    89,易,1577
【裁判日期】    891226
【裁判案由】    業務侵占
【裁判全文】
臺灣臺北地方法院刑事判決                        八十九年度易字第一五七七號
    公  訴  人  臺灣臺北地方法院檢察署檢察官
    被      告  甲○○
右列被告因業務侵占案件，經檢察官提起公訴（八十九年度偵緝字第五四○號），本
院判決如左：
    主  文
甲○○連續意圖為自己不法之所有，而侵占對於業務上所持有之物，累犯，處有期徒
刑捌月。
    事  實
一、甲○○前於民國 (下同）八十四年間因犯常業賭博罪，經本院判處有期徒刑五月
    ，於八十六年一月七日執行完畢，詎不知悔改，於八十七年十一月一日起任職於
    鷹式實業有限公司（下稱鷹式公司），擔任業務工作，負責鷹式公司業務推展以
    及代收工程款項之工作，為從事業務之人，竟意圖為自己不法之所有，基於概括
    之犯意，先於八十八年七月二十日，前往桃園縣大園鄉○○路二六一號華園營造
    股份有限公司（下稱華園公司），領取鷹式公司承包華園公司中油區域中心之工
    程保留款新臺幣（下同）七萬一千五百二十三元之支票一紙，並將所代領工程保
    留款之付款人為新竹區中小企業銀行大園分行、支票號碼ＡＡ00000000
    、面額七萬一千五百二十三元之支票，以變易持有為所有之意思予以侵占入己，
    並將支票持往臺北市○○區○○街向案外人李祥誠兌換現金所得款項挪用殆盡；
    復於同年十一月十一日，至臺北市○○路二Ｏ四巷二號六樓丙○○私宅，領取鷹
    式公司承作該宅工程款現金三萬七千元後，亦未繳回鷹式公司而侵占入己，嗣經
    鷹式公司發覺究辦。
二、案經鷹式公司法定代表人丁○訴由臺灣臺北地方法院檢察署檢察官偵查起訴。
    理  由
一、訊據被告甲○○對於右揭犯罪事實中，業務侵占華園公司所交付七萬一千五百二
    十三元支票部分，固不否認，惟對案外人丙○○所支付工程款部分，則否認有何
    業務侵占情事，辯稱：華園公司的工程保留款未退還給公司，係因公司遲遲不給
    予其業績獎金，而丙○○私宅工程是其承包再轉包給鷹式公司，還有尾款幾千元
    沒收，因為工程仍在修繕中，所以沒與鷹式公司結算，然該項工程是別人介紹予
    其個人的工程，並不屬於鷹式公司的工程云云，然查右開犯罪事實，業據告訴人
    公司之職員即告訴代理人乙○○、實際負責人張柄峰到庭指訴綦詳，復有勞工保
    險加保申報表、鷹式公司支出證明單等影本等在卷可資佐證，又查（一）鷹式公
    司獎金發放過程係業務員先將所收取之工程款繳回公司，由該公司核算後，再將
    獎金按工程比例發給業務員，業務員並不得自行主張抵付其工程款獎金；被告未
    得鷹式公司同意，擅將代鷹式公司收取之工程保留款挪為己用之事實，業據被告
    於偵訊中坦承不諱（參見八十九年五月十九日訊問筆錄），並有華園公司付款單
    據等影本在卷可稽，其於審判中辯稱係以該款項抵付獎金之情，並不影響該犯罪
    構成要件之實現。被告此部分事證明確，犯行堪已認定。（二）被告自承係於八
    十八年十二月初離職，此一事實並有勞工保險加保申報表—全民健康保險第一、
    二、三類保險對象投保（轉入）申報表在卷可參，被告於同年十一月仍任職於鷹
    式公司應堪認定；而被告承包丙○○私宅工程洽商時點係在同年月六日，此一工
    程並分別於同年月十二至十四日及二十至二十一日施工（參見證人丙○○於八十
    九年十月二十六日之來函），是此段洽商、施工期間均於被告任職鷹式公司期間
    ，被告仍負有為鷹式公司推展業務之職責，且被告承包丙○○私宅所用工人為鷹
    式公司職員、所用材料除油漆部分外皆為鷹式公司所提供，除據被告供認不諱外
    ，並有「鷹式實業有限公司」出具之工程報價單、工程日報表在卷可參，被告辯
    稱係其個人所承攬之工程，所得款項自為其所有云云，應屬事後卸責之詞，委無
    足採，本院綜觀上述證據資料，認本案事證已臻明確，被告犯行堪予認定，應依
    法論科。
二、查被告任職於鷹式公司，負責推展業務及代收工程款項，為從事業務之人，其將
    業務上經手之工程款項侵占入己，核其所為係犯刑法第三百三十六條第二項之業
    務侵占罪。被告先後二次犯行，時間緊接，方法相同，觸犯構成要件相同之罪名
    ，顯係基於概括犯意為之，依連續犯規定論以一罪，並依法加重其刑。復查被告
    曾因常業賭博罪，經本院判處有期徒刑五月確定，於八十六年一月七日執行完畢
    ，有卷附臺灣高等法院檢察署刑案紀錄簡覆表可按，其受有期徒刑之執行完畢，
    五年以內再犯有期徒刑以上之罪，為累犯，依法遞加其刑。爰審酌被告犯罪之動
    機、目的、手段、對被害人所生之危害，及犯罪後尚能部分坦承犯行等一切情狀
    ，量處如主文所示之刑。
據上論斷，應依刑事訴訟法第二百九十九條第一項前段，刑法第五十六條、第三百三
十六條第二項、第四十七條，罰金罰鍰提高標準條例第一條前段，判決如主文。
本案經檢察官越方如到庭執行職務。
中      華      民      國    八十九    年     十二     月    二十六    日
                                臺灣臺北地方法院刑事第九庭
                                        法  官  汪  漢  卿
右正本證明與原本無異。
如不服本判決，應於判決送達後十日內，向本院提出上訴狀。
                                        書記官  石  幸  代
中      華      民      國      八十九    年    十二    月    三  十    日


司法院資訊處製作；財團法人民間司法改革基金會備份。
